【裁判字號】    98,監宣,8
【裁判日期】    990527
【裁判案由】    監護宣告
【裁判全文】
臺灣苗栗地方法院民事裁定               98年度監宣字第8號
聲  請  人  庚○○
相  對  人  丁○○
上列聲請人聲請對相對人為監護宣告事件，本院裁定如下：
    主  文
宣告相對人丁○○（民國59年8 月31日出生，身分證統一編號：
Ｚ000000000號）為受監護宣告之人。
選定聲請人庚○○（民國51年9 月28日出生，身分證統一編號：
Ｚ000000000號）為受監護宣告之人之監護人。
指定林丙○○（民國41年2 月7 日出生，身分證統一編號：Ｚ000
000000號）為會同開具財產清冊之人。
程序費用由受監護宣告之人負擔。
    理  由
一、按對於因精神障礙或其他心智缺陷，致不能為意思表示或受
    意思表示，或不能辨識其意思表示之效果者，法院得因本人
    、配偶、四親等內之親屬、最近1 年有同居事實之其他親屬
    、檢察官、主管機關或社會福利機構之聲請，為監護之宣告
    ，民法第14條第1 項定有明文。
二、本件聲請意旨略以：聲請人為相對人之三兄，相對人出生後
    即因聾啞無法為意思表示，且自幼即有發展遲緩情形，雖經
    送醫診治仍無起色，現為重度智能障礙之人，為此請求宣告
    相對人為受監護宣告之人等語，並提出戶籍謄本、中華民國
    殘障手冊影本等件為證。本院於99年1 月27日實施鑑定程序
    ，並於鑑定人即大千綜合醫院何仁琦醫師前訊問相對人，惟
    相對人對法官之訊問除抬頭看之外均無其他反應，鑑定人並
    當場表示相對人已無行為能力等語，有勘驗筆錄在卷可稽。
    另經鑑定人鑑定結果，認為：相對人因自小智能障礙及疑似
    聾啞，出現會談無法切題、自理差及定向感差情形，並因此
    領有多重極重度障礙手冊，因持續有發展慢，學習能力差完
    全未就學，思考鬆散，無法會談之情形，現實感不佳，判斷
    力及理解力明顯受損，對人時地定向感差之情形，符合智能
    障礙之特徵，故診斷為重度智能障礙，需要他人照顧及給予
    安全具保護性的環境，整體而言，在智能障礙影響下，相對
    人之辨別行為是非及依辨別而為行為之能力差，目前之精神
    狀態已達嚴重精神耗弱，無法妥善處理自己事務之程度，未
    來改善之機會不高，符合監護宣告之標準等語，此有大千綜
    合醫院南勢分院精神鑑定報告書1 份在卷可稽。綜上情形，
    堪認相對人確已達不能為意思表示或受意思表示之狀態，爰
    依首開規定，宣告相對人為受監護宣告之人。
三、又按受監護宣告之人應置監護人，法院為監護之宣告時，應
    依職權就配偶、四親等內之親屬、最近1 年有同居事實之其
    他親屬、主管機關、社會福利機構或其他適當之人選定1 人
    或數人為監護人，並同時指定會同開具財產清冊之人，法院
    為前項選定及指定前，得命主管機關或社會福利機構進行訪
    視，提出調查報告及建議，監護之聲請人或利害關係人亦得
    提出相關資料或證據，供法院斟酌，法院選定監護人時，應
    依受監護宣告之人之最佳利益，優先考量受監護宣告之人之
    意見，審酌一切情狀，並注意下列事項：一、受監護宣告之
    人之身心狀態與生活及財產狀況。二、受監護宣告之人與其
    配偶、子女或其他共同生活之人間之情感狀況。三、監護人
    之職業、經歷、意見及其與受監護宣告之人之利害關係。四
    、法人為監護人時，其事業之種類與內容，法人及其代表人
    與受監護宣告之人之利害關係，民法第1110條、第1111條、
    第1111條之1 分別定有明文。末按監護宣告之裁定，應同時
    選定監護人及指定會同開具財產清冊之人，並附理由，民事
    訴訟法第604 條第1 項亦有明文規定。本院審酌聲請人長年
    與相對人同住，有意願擔任相對人之監護人，並參酌苗栗縣
    政府訪視調查報告，認為：相對人長年與聲請人同住，並由
    聲請人負照顧之責，彼此關係佳，聲請人亦有為相對人考慮
    日後之醫療規劃，另相對人之父親邱其送因中風而臥病在床
    ，母親邱吳足妹年事已高且行動不便，大姊林丙○○無法聯
    絡，二姊乙○○已嫁至香港，亦無法聯絡，長兄己○○、次
    兄戊○○及三姊甲○○則均因家庭及工作關係無法照顧相對
    人，惟其等均表示同意由聲請人擔任相對人之監護人，本案
    評估如由聲請人擔任監護人並無不妥等語，足認由聲請人擔
    任相對人之監護人，應可善盡保護相對人權益之責任。另林
    丙○○為相對人之大姊，其有意願擔任會同開具財產清冊之
    人，此有林丙○○出具之同意書在卷可參。而本院復依職權
    查詢乙○○之戶籍資料及入出境資訊，顯示乙○○在台灣已
    無戶籍登記資料，並自85年12月15日出境後迄今未再入境。
    又本院就本件監護宣告及監護人、會同開具財產清冊之人選
    一事，函請相對人目前仍在台灣之其餘兄弟姊妹，即己○○
    、戊○○、林丙○○、甲○○於10日內具狀向本院表示意見
    ，惟其4 人均未向本院陳報其意見。綜上，爰依前揭規定，
    選定聲請人庚○○為相對人之監護人，併指定林丙○○為會
    同開具財產清冊之人。
四、依民事訴訟法第608 條第1 項，裁定如主文。
中    華    民    國    99    年    5     月    27    日
                  家事法庭   法  官  潘進順
以上正本係照原本作成。
如不服本裁定關於選定監護人及指定會同開具財產清冊之人等部
分，應於送達後10日內向本院提出抗告狀，並應繳納抗告費新臺
幣1000元；其餘關於宣告監護部分，不得抗告。
                             書記官  劉文倩
中    華    民    國    99    年    5     月    27    日

司法院資訊處製作；財團法人民間司法改革基金會備份。
